最高法院刑事判決　　　　　　　　　　　　　　　八十八年度台上字第六七二八號
　　上訴人　台灣高等法院台南分院檢察署檢察官
　　被　告　丁○○　男
　　　　　　丙○○　男
　　　　　　甲○○　男
　　　　　　乙○○　女
右上訴人因被告等妨害投票案件，不服台灣高等法院台南分院中華民國八十八年八月
十八日第二審判決（八十八年度上訴字第一○八二號，起訴案號：台灣台南地方法院
檢察署八十七年度偵字第一三五六五號），提起上訴，本院判決如左：
    主  文
原判決撤銷，發回台灣高等法院台南分院。
    理  由
本件原判決撤銷第一審論處被告丁○○、丙○○、甲○○、乙○○罪刑之判決，改判
諭知被告等均無罪，係以被告等人雖有使如原判決附表所載，俗稱「幽靈人口」者，
虛報戶籍遷入登記，而取得台南市安平區建平里第十六屆里長投票權之行為，然因其
行為尚非屬於刑法第一百四十六條妨害投票正確罪所謂之不法行為，且無以證明必然
妨害投票結果之正確性，不能遽予論罪，為其論據，固非無見。惟查：(一)按刑法第一
百四十六條就使投票發生不正確結果之方法行為，係採概括規定，凡以詐術或其他一
切非法之方法為之者，均屬之。又按人民有遷徙之自由，固為憲法第十條所明文保障
，然此項自由如違反比例原則，依憲法第二十三條之反面解釋，仍得以法律予以限制
。是以，故意為不實之遷徙登記之申請者，戶籍法第五十四條設有科處罰鍰之規定。
本件被告等人使原判決附表所載之「幽靈人口」，為不實之戶籍遷徙登記之申請，違
反戶籍法之規定，應受行政處罰，既為原判決於理由欄內所是認，則其行為自屬違反
戶籍法之不法行為，乃原判決竟又以此項行為僅屬違反行政規定，而非刑法第一百四
十六條所謂之「非法行為」（見原判決理由四之(三)及理由五），顯有判決理由矛盾之
違法。(二)刑法第一百四十六條妨害投票正確罪，其所謂「使投票發生不正確之結果」
，並非僅指使候選人之當選或不當選而已，舉凡與投票直接有關之結果，如使該選舉
區之投票率、各候選人之得票率等結果不正確，均應包括之。是以，利用不實之遷徙
登記，取得參與投票權而影響該選舉區之選舉人總數及參與投票人總數，是否將使該
選舉區之投票率及各候選人之得票率等投票之結果不正確，自有研求之餘地。原判決
未予詳究，遽以我國係採秘密投票，被告等虛報戶籍遷入之「幽靈人口」，其參與投
票究竟投與何一候選人無從查證，即謂不能證明其行為必然妨害投票結果之正確性（
見原判決理由四之(二)），併有可議。檢察官上訴意旨指摘原判決不當，為有理由，應
認有發回更審之原因。
據上論結，應依刑事訴訟法第三百九十七條、第四百零一條，判決如主文。
中      華      民      國    八十八    年     十一     月    二十五    日
                              最高法院刑事第四庭
                                  審判長法官  黃  劍  青
                                        法官  劉  敬  一
                                        法官  林  增  福
                                        法官  邵  燕  玲
                                        法官  石  木  欽
      右正本證明與原本無異
                                              書  記  官
中      華      民      國    八十八    年     十二     月      二      日
                                                                        Ｂ
